臺灣臺北地方法院交通事件裁定　　　　 94年度交聲字第743號
　　原處分機關　臺北市交通事件裁決所
　　異　議　人
　　即受處分人　甲○○
上列受處分人因違反道路交通管理處罰條例案件，對於臺北市交
通事件裁所於民國九十四年七月七日所為北市裁二字第裁二二—
ＡＢＪ二０三三八四號之裁決書，聲明異議，本院裁定如下：
    主  文
異議駁回。
    理  由
一、按行車前應注意照後鏡須詳細檢查確實有效，道路交通安全
    規則第八十九條第一項第一款定有明文。又汽車照後鏡設備
    不全或損壞不予修復者，處汽車所有人新臺幣（下同）九百
    元以上一千八百元以下罰鍰；並應責令改正，道路交通管理
    處罰條例第十六條第一項第二款、第二項亦已分別明定；此
    外，道路交通管理處罰條例及道路交通安全規則所稱之「汽
    車」，依道路交通管理處罰條例第三條第八款及道路交通安
    全規則第二條第一項第一款規定，均包括「機器腳踏車」在
    內。
二、本件原處分機關認異議人即受處分人甲○○所有車號ＱＴＰ
    —五七０號輕型機車未裝設照後鏡而違規行駛，並於民國九
    十四年五月二十二日下午一時二十七分許，騎乘該機車行經
    臺北市○○○路與光復北路路口時，為當時於當地執行勤務
    之交通警察大隊員警藍崇民所查獲，並以受處分人有違反道
    路交通管理處罰條例第十六條第一項第二款「未裝照後鏡」
    之規定掣單舉發，嗣受處分人於九十四年六月十日即逾越應
    到案期限（九十四年六月六日）之十五日內提出申訴，經原
    處分機關函請舉發單位即臺北市政府警察局松山分局調查，
    因認受處分人確有前開違規行為，仍依前揭法條之規定，於
    九十四年七月七日以北市裁二字第裁二二—ＡＢＪ二０三三
    八四號裁決書，以逾越到案期限十五日內，裁處受處分人罰
    鍰一千二百元。
三、訊據受處分人固不否認有於前揭時地駕駛輕型機車之行為，
    惟仍矢口否認有何違反道路交通管理處罰條例之情事，辯稱
    ：伊跟太太帶著兒子去吃飯，吃完飯之後去牽車子，看到車
    子倒掉，照後鏡有破掉，伊就把斷掉的照後鏡放在伊的車子
    裡，本想騎回家再修理，但伊騎該車停在路邊等紅綠燈時，
    員警就過來拍照舉發，而伊有跟警察解釋，說這是剛剛才斷
    的，但員警不相信，且講話的語氣，讓伊不能忍受云云。
四、經查：本件受處分人確有於前揭時地駕駛車牌號碼：ＱＴＰ
    —五七０號輕型機車，途經台北市○○○路與光復北路路口
    ，因該機車上未有照後鏡而為警攔查舉發之情，此迭為受處
    分人於本院調查中所自承（見本院九十四年八月二日訊問筆
    錄第一頁）；且本院經傳訊斯時舉發本件交通違規員警藍崇
    民到庭作證，其亦證稱：受處分人的車子當時由台北市○○
    ○路由東往西，行駛過來的時候，伊剛好有看到受處分人車
    輛行駛中沒有照後鏡，伊就攔下來，告知其照後鏡沒有修理
    ，違反交通法規，但受處分人跟伊辯稱說，這是剛剛才斷的
    ，伊看到該車子照後鏡的螺絲孔已經是生鏽的，所以伊就依
    照規定舉發他等語。又本件受處分人駕駛前開機車時，究竟
    該機車照後鏡係自始未裝設，抑或有裝設但騎乘前有不可歸
    責之原因而發生損壞之事實，經本院訊之斯時與受處分人同
    行之妻子張俐娟到庭作證，其證稱：伊和受處分人及小孩去
    餐廳吃飯，當天吃完飯後，去牽車子，伊有看到機車的鏡子
    斷掉，但不知道鏡子到哪裡去了，現場也沒有玻璃的碎片，
    因機車的鏡子本來就有一點搖晃，大概有別人碰撞過，伊就
    跟受處分人說回去再修理好了，後來伊先生載伊騎該機車在
    路上樹蔭下等紅綠燈，員警就說這樣子違規要開單云云（見
    本院前開筆錄第四頁以下）；再互核受處分人於本院調查中
    陳稱：伊看見伊兒子去牽該機車的時候，該車子是倒下去的
    ，所以伊兒子就把機車拉起來，但當時機車上的鏡子，已經
    折斷在地上了，後來伊就把折斷的鏡子拾起放於後車廂等情
    （見本院前開筆錄第七頁），亦顯見受處分人陳稱，有見到
    照後鏡折斷一節，與證人張俐娟證稱，未看見現場斷掉的鏡
    子及碎片等情，明顯不合。再者，受處分人若其機車照後鏡
    ，確係於用餐時遭人折斷破壞，衡情，其於為警開單時，理
    應會將已遭折斷之照後鏡，自該機車車廂內取出，以憑證明
    其無可歸責之原因存在，而受處分人於遭警舉發當時，確捨
    此對其有利之事證於不顧，顯亦有違事理之常情。再佐以證
    人即執勤警員藍崇民證述，伊當時看見該機車後照鏡的螺絲
    孔已經是生鏽的等語，實足知該機車未裝有照後鏡已有一段
    時間。從而，受處分人確有於上開時、地，違規未裝設照後
    鏡而行駛之事實，堪予認定，受處分人前開所辯，顯不足為
    信。
五、綜上所述，受處分人確有於前揭時地駕駛車牌號碼：ＱＴＰ
    —五七０號輕型機車，照後鏡損害不予修復，違反道路交通
    管理處罰條例第十六條第一項第二款規定之事實，又受處分
    人逾越應到案期限十五日內，原處分機關裁處汽車所有人罰
    鍰一千二百元，於法洵屬有據，核無違誤，本件受處分人之
    異議為無理由，自應將其異議駁回。
據上論斷，應依道路交通案件處理辦法第十九條，裁定如主文
中　  華  　民　　國　　九十四　年　八　月    九      日
                      臺灣臺北地方法院交通法庭
                          法  官  蔡世祺
如不服本裁定，應於裁定送達後五日內向本院提出抗告狀。
以上正本證明與原本無異。
                          書記官  柯貞如
中　  華  　民　　國　　九十四　年　八　月    九      日
